【裁判字號】    88,交易,598
【裁判日期】    890125
【裁判案由】    過失致死
【裁判全文】
臺灣臺中地方法院刑事判決                     八十八年度交易字第五九八號
    公  訴  人  臺灣臺中地方法院檢察署檢察官
    被      告  丙○○
右列被告因過失致死等案件，經檢察官提起公訴 (八十八年度偵字第二００七二號）
，本院判決如左：
    主  文
丙○○因過失致人於死，處有期徒刑玖月；又駕駛動力交通工具肇事，致人死亡而逃
逸，處有期徒刑柒月。應執行有期徒刑壹年貳月。
    事  實
一、丙○○於民國（下同）八十八年九月十一日上午七時二十五分許，駕駛向常立小
    客車租賃有限公司廖常亨租得之車牌號碼Ｈ九－六０六九號自用小客車，沿台中
    市○區○○路由北往南方向行駛，途經台中市○區○○路與金山街速限四十公里
    市區道路之無號誌交岔路口前方時，本應注意行車速度依標誌之規定，無標誌者
    ，在市區道路時速不得超過四十公里，並應注意汽車在雙向二車道行駛時，在劃
    有分向限制線之路段，不得駛入來車之車道內，而依當時天候陰，日間自然光線
    ，路面乾燥、無缺陷及無障礙物，視距良好，又無不能注意之情形，詎其能注意
    ，竟疏未注意及此，仍以時速五十至六十公里速度超速行駛，並提前侵入對向車
    道擬左轉駛入金山街，適有謝柏偉駕駛無牌照七五０ＣＣ重型機車，沿台中市○
    區○○路由南往北方向駛至該交岔路口，亦疏未注意減速慢行，於通過該交岔路
    口後，丙○○因一時閃煞不及，因而在對向車道上其所駕自用小客車右前車頭遂
    與謝柏偉所駕機車前車頭發生碰撞，使謝柏偉人車倒地，致謝柏偉受有頭部外傷
    等傷害，經路人向在台中市○區○○街三十三號經營美濃客家小館之老板娘乙○
    ○借用電話向警方報案並通知救護車將謝柏偉送醫急救後，因顱顏部挫裂出血仍
    於同日上午九時二十五分許不治死亡。詎丙○○於駕駛上開動力交通工具肇事，
    致謝柏偉傷重而不治死亡，於前往上址欲向乙○○借用電話以向警方報案，經乙
    ○○告以前已有人借用電話報案並通知救護車前往救護後，因心甚恐懼，竟棄車
    逃逸，嗣於同日晚上八時許，始至台中市警察局第一分局西區派出所投案。
二、案經謝柏偉之母甲○○訴由台中市警察局第一分局報請臺灣台中地方法院檢察署
    檢察官偵查起訴。
    理  由
一、訊之被告丙○○除辯以當時伊車速僅十公里左右云云外，餘皆坦承不諱，核與告
    訴人甲○○於警訊、偵審中指訴及証人廖常亨於警、偵訊中証述與証人乙○○於
    警訊、本院審理時証述之情節相符，並有台中市○○○道路交通事故調查報告表
    乙份、現場照片五張及常立小客車租賃有限公司租車契約影本乙紙附卷可稽。惟
    查被告於警訊及偵查中均供稱：肇事當時伊車速約五、六十公里等語，足見被告
    上開所辯，無非事後卸責之詞，不足採信。而被害人謝柏偉確因本件車禍受有頭
    部外傷等傷害致顱顏部挫裂出血不治死亡，亦經台灣台中地方法院檢察署檢察官
    督同檢驗員相驗屬實，製有勘驗筆錄、相驗屍體証明書及驗斷書附卷足憑。按行
    車速度依標誌之規定，無標誌者，在市區道路時速不得超過四十公里；且汽車在
    雙向二車道行駛時，在劃有分向限制之路段，不得駛入來車之車道內，道路交通
    安全規則第九十三條第一項第一款、第九十七條第二款分別定有明文。經查本件
    被告於前開時地駕車，本應注意遵守上開規定，而肇事地點前方為台中市○○路
    與金山街之無號誌交岔路口，且為速限四十公里之市區道路，另被告車行駛之林
    森路為劃有雙向禁止超車線之路段，依當時天候陰，日間自然光線，路面乾燥、
    無缺陷及無障礙物，視距良好，有上開道路交通事故調查報告表附卷可查，又無
    不能注意之情形，詎其能注意，竟疏未注意及此，仍以時速五十至六十公里速度
    超速行駛，並提前侵入對向車道擬左轉駛入金山街，因而在該交岔路口前方對向
    車道即被害人行駛之車道上肇事，致被害人傷害不治死亡，足証被告確有過失甚
    明，雖被害人駕駛機車途經無號誌交岔路口，亦疏未注意減速慢行，亦有過失，
    惟被告仍難辭過失之責，且其過失行為與被害人死亡間具有相當因果關係。本件
    事証明確，被告犯行堪以認定。
二、核被告丙○○所為，係犯刑法第二百七十六條第一項之過失致人於死罪及同法第
    一百八十五條之四之駕駛動力交通工具肇事，致人死亡而逃逸罪。公訴人認被告
    肇事逃逸部分所為，係犯刑法第二百九十四條第一項之遺棄罪，惟被告肇事後徒
    行至台中市○區○○街三十三號，欲向乙○○借用電話以報警處理，經乙○○告
    以前已有一名不詳姓名男子向其借用電話報警並通知救護車前往救護後，因心甚
    恐懼，乃棄車逃逸等情，此經被告於警訊及偵審中供承在卷，並據証人乙○○於
    警訊及本院審理時証述屬實，足見被告肇事後亦有要以電話報警處理及通知救護
    車前往救護被害人送醫，因知前已有人打電話報警及通知救護車，故未再為之，
    尚難認被告有對無自救力之被害人，不為其生存所必要之救助，核與遺棄罪之構
    成要件有間，是公訴人上開認定，容有誤會，起訴法條應予變更。又被告所犯上
    開二罪，犯意各別，構成要件不同，應予分論併罰。爰審酌被告肇事後迄今尚未
    與被害人家屬和解賠償損害，及其過失程度、被害人家屬所受傷痛程度與犯罪後
    態度等一切情狀，分別量處如主文所示之刑，並定其應執行刑，以資懲儆。
三、據上論斷，應依刑事訴訟法第二百九十九條第一項前段、第三百條、刑法第二百
    七十六條第一項、第一百八十五條之四、第五十一條第五款，罰金罰鍰提高標準
    條例第一條前段，判決如主文。
中    華    民    國      八十九      年       一      月      二十五   日
                                  臺灣台中地方法院交通法庭
                                        法  官  朱  光  國
右正本證明與原本無異。
如不服本判決，應於判決送達後十日內向本院提出上訴狀( 應附繕本 )，上訴於臺灣
高等法院臺中分院。
                                        書記官
中    華    民    國      八十九      年       一      月      二十八   日
附錄論罪科刑法條
刑法第二百七十六條第一項：
因過失致人於死者，處二年以下有期徒刑、拘役或二千元以下罰金。
刑法第一百八十五條之四：
駕駛動力交通工具肇事，致人死傷而逃逸，處陸月以上五年以下有期徒刑。
                                                                        Ｂ


司法院資訊處製作；財團法人民間司法改革基金會備份。
